【裁判字號】    95,台上,1673
【裁判日期】    950330
【裁判案由】    違反貪污治罪條例
【裁判全文】
最高法院刑事判決            九十五年度台上字第一六七三號
    上  訴  人  台灣高等法院檢察署檢察官
    被      告  甲○○
                乙○○原名李.
上列上訴人因被告等違反貪污治罪條例案件，不服台灣高等法院
中華民國九十四年六月二日第二審判決（九十三年度上訴字第二
三四一號，起訴案號：台灣士林地方法院檢察署八十八年度偵字
第三三五九號），提起上訴，本院判決如下：
    主  文
原判決撤銷，發回台灣高等法院。
    理  由
本件原判決以公訴意旨略以：被告甲○○原為台北市政府警察局
交通義勇警察（下稱義交）大隊北投中隊之中隊長、被告乙○○
（原名李旻亮）為人事助理幹事，負責處理該中隊行政事項，均
係依據法令從事公務之人員。甲○○為充實中隊之公積金，於民
國八十六年十二月二十二日下午二時許，邀集鄭文仁、蕭長壽（
以上二人均經判刑確定）、乙○○、涂來發（經判決無罪確定）
等人，在台北市政府警察局交通義勇大隊北投分隊召開會議，甲
○○並指示每月應浮報協勤費，納為隊部公積金。嗣被告甲○○
、乙○○與涂來發、鄭文仁、蕭長壽共同基於圖謀不法所有之概
括犯意，自八十七年一月間至三月間止，明知如原判決附表（下
稱附表）所示之請領名義人並未實際編排勤務或已報領餐費，竟
共同連續利用職務上之機會，共犯前開盜用印章，在每月服勤餐
費印領清冊、配合疏導交通加強交整協勤人員名冊、勤務分配表
等文書上，為不實之服勤日期、時數、實支金額等記載，浮報協
勤費，再持向台北市政府警察局北投分局申領費用，致使台北市
政府警察局承辦人員不疑有他而陷於錯誤，如數發給其所申報之
協勤費（起訴書誤為加班費），其中八十七年一月份浮報八十四
小時、每小時新台幣（下同）一百五十元、共計一萬二千六百元
，部分由被告乙○○、涂來發代為領取，二月份浮報一百二十六
小時、共計一萬八千九百元，全數劃撥入隊部公積金帳戶，另鄭
文仁、蕭長壽各重複報領八小時協勤費，劃撥入其二人私人帳戶
，三月份浮報四十四小時、共計六千六百元，由不知情之陳東松
、謝榮、游秋田（均另為不起訴處分）代領後交回隊部，足以
生損害於台北市政府警察局印領清冊之正確性及被盜用印章之人
。案經台北市政府警察局函請檢察署檢察官偵查起訴，因認被告
甲○○、乙○○均涉貪污治罪條例第五條第一項第二款，刑法第
二百十六條、第二百十三條、第二百十七條之罪嫌。惟經審理結
果，認不能證明被告甲○○、乙○○犯罪，因而維持第一審所為
被告等無罪之判決，駁回檢察官在第二審之上訴，固非無見。
惟查：(一)、原判決以證人鄭文仁、蕭長壽、涂來發、程志忠等雖
稱甲○○於八十六年十二月二十二日下午二時所召集之會議中，
指示鄭文仁浮報服勤餐費云云，惟當日會議亦在場之乙○○及證
人張燦輝、李金池則供稱：未曾聽過甲○○指示鄭文仁浮報服勤
餐費等語。則甲○○是否確有指示浮報服勤費，已非無疑。再鄭
文仁、蕭長壽、涂來發、程志忠就甲○○指示浮報服勤餐費之用
途，究係為何？有無指示張燦輝指導、協助浮報事宜，浮報金額
多少所供未儘相同，且本件係因於八十七年七月間台北市政府警
察局交通義勇警察大隊北投中隊之成員，聯名向台北市政府警察
局舉發該隊幹事蕭長壽利用中隊長離職之空檔，領取誤餐費交由
鄭文仁發放現金等行為，案經台北市政府警察局著手調查，而開
始約談蕭長壽、鄭文仁等人等情，有檢舉書、調查報告等在卷可
按。查依上開檢舉書記載，檢舉人包括被告甲○○、乙○○等人
，衡情，倘係被告甲○○指示浮報執勤費之事，則其掩飾犯行猶
恐不及，豈有自暴浮報之事而陷己身於不利之理？又查鄭文仁、
蕭長壽既係被告甲○○、乙○○等人檢舉之對象，衡情渠等遭被
告等檢舉，難免心生不滿，則其自白或證詞，不免有嫁禍於被告
等而為虛偽供述之危險，而認鄭文仁等之供述不得據為不利被告
甲○○、乙○○之證據，然查本件確有浮報如附表所示之執勤費
，而乙○○於警詢時供稱：「當時我記得甲○○說，中隊路口勤
務比其他中隊少，大家都很辛苦，尤期是在中隊部辦理業務幹部
，應可報領協勤費，至於有無要多報協勤費納入公積金，我可能
在作紀錄，沒去特別注意，他叫我這項不用紀錄」等語，則究竟
當時在中隊部辦理業務幹部之義交能否領協勤費？若依規定不能
領協勤費，而仍假藉執行路口勤務報領協勤費，能否逕認蕭長壽
等供述即有與事實不符，據以認被告等無須負詐領財物、登載不
實之責？原判決就上開乙○○之供述如何不足採為不利被告等之
認定，並未說明理由，自有判決不備理由之違法。(二)、又卷附檢
舉台北市政府警察局交通義勇警察大隊北投中隊幹事蕭長壽不法
行徑者，只蓋李金池之章（警卷卷一第二五頁），且據乙○○供
稱是李金池叫我寫，因他署名寄出等語，是該檢舉函所涉及者，
似僅為乙○○、李金池、蕭長壽三人，再除去執行浮報之鄭文仁
，其餘涂來發、程志忠二人與甲○○均與檢舉內容無涉，原判決
論述：「鄭文仁、蕭長壽、涂來發及證人程志忠如上所指證被告
甲○○於八十六年十二月二十二日會議中指示被告鄭文仁浮報服
勤餐費之各節既有上開瑕疵，而渠等係因遭被告檢舉後所為之陳
述，為擔保其所為不利於被告之陳述之真實性，自應有其他足以
令人確信其陳述為真實之補強證據，以擔保無誣陷之虞」，與上
開檢舉函不符，原判決上揭論述，非無證據上理由矛盾之違誤。
上訴意旨指摘原判決不當，非無理由，應認原判決有撤銷發回更
審之原因。
據上論結，應依刑事訴訟法第三百九十七條、第四百零一條，判
決如主文。
中    華    民    國  九十五  年    三    月   三十   日
                      最高法院刑事第七庭
                          審判長法官  呂  潮  澤
                                法官  吳  昆  仁
                                法官  孫  增  同
                                法官  趙  文  淵
                                法官  吳      燦
      本件正本證明與原本無異
                                      書  記  官
中    華    民    國  九十五  年    四    月    四    日
                                                      Y


司法院資訊處製作；財團法人民間司法改革基金會備份。
